【裁判字號】    94,訴,2859
【裁判日期】    950720
【裁判案由】    商標異議
【裁判全文】
臺北高等行政法院判決
                                     94年度訴字第02859號
                              .
原      告  瑞士商‧雀巢製品股份有限公司
            (SOCIETE .
代  表  人  舍迪克‧菲夢德
            (Cedric F.
訴訟代理人  陳長文律師
            蔡瑞森律師
被      告  經濟部智慧財產局
代  表  人  蔡練生（局長）
訴訟代理人  甲○○
參  加  人  魏秀桂即華益工廠
            陳鎮 律師
上列當事人間因商標異議事件，原告不服經濟部中華民國94年7
月5 日經訴字第09406130870 號訴願決定，提起行政訴訟，並經
本院裁定命參加人獨立參加本件被告之訴訟。本院判決如下：
   主   文
原告之訴駁回。
訴訟費用由原告負擔。
    事  實
一、事實概要：參加人於民國（以下同）91年08月16日以「MACH
    I」商標，指定使用於當時商標法施行細則第49條所定商品
    及服務分類表第30類之「米、...、義大利麵條」商品，向
    被告申請註冊，經被告審查准列為審定第0000000號商標。
    嗣原告於92年10月28日以該審定商標有違當時商標法第37條
    第7 款及第12款之規定，對之提起異議。案經被告審查，嗣
    商標法於92年11月28日修正公布施行，被告乃依第89條第1
    項之規定，逕予系爭商標註冊，權利期間自92年12月01日至
    10 2年11月30日止，並依同法有關商標異議之規定續行審查
    ；並以94年03月15日中台異字第921378號商標異議審定書為
    「異議不成立」之處分。原告不服，提起訴願，經訴願決定
    駁回，原告猶不服，遂向本院提起行政訴訟。本院因認本件
    訴訟之結果，參加人之權利或法律上利益將受損害，乃依行
    政訴訟法第42條第1 項、第3 項規定，依職權裁定命參加人
    獨立參加本件被告之訴訟。
二、兩造聲明：
  (一)原告聲明：
  1.原處分及訴願決定均撤銷。
  2.被告應為註冊第0000000 號「MACHI 」商標事件異議成立之
    處分。
  3.訴訟費用由被告負擔。
  (二)被告聲明：
  1.駁回原告之訴。
  2.訴訟費用由原告負擔。
  (三)參加人聲明:
  1.駁回原告之訴。
  2.訴訟費用由原告負擔。
三、兩造之主張：
甲、原告主張：
  (一)本案主要爭點如下:
  1.依商標法於92年04月29日（以下同）修正施行前，已提出異
    議，尚未異議審定之案件，於判斷修正前商標法第37條第7
    款及第12款構成要件中之「近似」及「混淆誤認之虞」是否
    成立，被告應以「商標近似審查基準」（業經經授智字第09
    32003088-0號廢止，並自93年08月01日起停止適用）或「混
    淆誤認之虞審查基準」（93年04月28日經濟部經授智字第09
    32003035-0號令訂定發布，93年05月01日起實施）作為處分
    依據。
  2.判斷商標圖樣近似性時，是否應僅以系爭商標與原告所主張
    之據以異議商標註冊圖樣為準。
  3.原告據以異議之「MAGGI」商標與參加人之註冊第0000000號
    「MACHI」商標是否近似。
  (二)於判斷修正前商標法第37條第7款及第12款構成要件中之「
    近似」及「混淆誤認之虞」是否成立時，被告應以「混淆誤
    認之虞審查基準」作為處分依據:
  1.按「本法修正施行前，已提出異議，尚未異議審定之案件，
    以本法修正施行前及本法修正施行後之規定均為違法事由為
    限，始撤銷其註冊；其程序依修正後之規定辦理。」為現行
    商標法第90條之規定，其增訂理由乃「為期達到新法之立法
    目的，故規定須修正施行前及修正施行後之規定均為違法事
    由，始撤銷其註冊」。由於本條刻意排除「實體從舊，程序
    從新」的新舊法適用之一般原則，揆諸本條立法精神，被告
    於判斷修正前商標法第37條第7款及第12款構成要件中之「
    近似」及「混淆誤認之虞」是否成立時，自應以93年05月01
    日實施之「混淆誤認之虞審查基準」為準。
  2.況「商標近似審查基準」早已自93年08月01日起停止適用，
    而今被告於94年03月15日作成原處分，故當以「混淆誤認之
    虞審查基準」作為審查依據，惟訴願決定竟以「現行商標法
    第90條...。故倘原處分機關（即被告）認為系爭商標並未
    違反修正前商標法第37條第7及12款之規定，得予肯認者，
    就修正後商標法第23條第1項第12及第13款規定及有無依商
    標法修正後相關之審查基準（如「混淆誤認之虞」審查基準
    ）審查部分，因不致影響其異議不成立之結論，爰無逐一審
    論之必要...」，而憑空論斷修正前商標法第37條第7及12款
    之規定是否成立，其決定自屬違法。
  (三)系爭商標有違修正前商標法第37條第12款及現行商標法第23
    條第1項第13款之規定，依法應撤銷其註冊:
  1.判斷商標圖樣近似性時，應僅以系爭商標與原告所主張之據
    以異議商標註冊圖樣為準:
    (1)按「商標圖樣相同或近似於他人同一商品或類似商品之註
      冊商標者，不得申請註冊」及「商標圖樣相同或近似於他
      人同一或類似商品或服務之註冊商標或申請在先之商標，
      有致相關消費者混淆誤認之虞者，不得註冊」，分別為修
      正前商標法第37條第12款及現行商標法第23條第1項第13
      款所明定。法文既明定商標圖樣相同或近似於他人之註冊
      商標，於判斷商標圖樣近似性時，自應僅以系爭商標與據
      以異議商標之註冊圖樣為準，此有行政法院（改制後最高
      行政法院）87判字第2043號、88年判字第3450號、89年判
      字第1278號及大院89訴字第2792號判決可參；且刑事訴訟
      法第379條第12款規定「未受請求之事項予以判決者，為
      判決當然違背法令之事由」，依同一法理，原告未據以異
      議之商標圖樣，自不得納入商標近似性之考量。
    (2)惟原處分以「...依據異議人（即原告）檢送之廣告、型
      錄、實際使用等資料，其使用之據以異議商標圖樣除外文
      『MAGGI』外，另結合有類似水滴圖形及中文『美極』，
      與系爭商標為單純之『MACHI』一字構成，二者有圖形、
      中文明顯差異部分，外觀繁簡不同...」而認定兩者並非
      近似商標；訴願決定亦認為「...，而據以異議商標除訴
      願人（即原告）於異議申請書第2頁列有註冊號數之第242
      19號、24220號、24231號、24507號、24522號及第368139
      號『MAGGI』等6件註冊商標外，『另包括』異議附件二至
      十二之媒體廣告、產品型錄、商品包裝、各國商標註冊資
      料及網站資料等使用證據資料影本所呈現之『實際使用圖
      樣』，其中不乏包含外文『Maggi』、中文『美極』及一
      類似水滴圖形所聯合組成者，尚非僅單純之外文『MAGGI
      』而已...」。上述論證顯有違前揭條文之明文規定。況
      若其論理得以成立，該如何合理解釋兩衝突商標若一個已
      使用而一個未使用時，卻分別以其實際使用情形（而非註
      冊圖樣）與註冊圖樣比較其近似性所導致之不合理及不公
      平之情況?畢竟，「商標在未付諸使用前，第三人實無從
      得知其實際使用的態樣將為何；就算已付諸使用，並不表
      示其實際使用態樣永遠不變」。否則，原告是否也可主張
      系爭商標實際使用時可能會搭配相同或近似於水滴圖形及
      中文「美極」之圖形及文字，而據以認定「MACHI」及「M
      AGGI」為近似商標。為避免此等判斷上的困難，於判斷商
      標近似性時，應以註冊圖樣為依據，方為適法適當。
    (3)不論依修正前或現行之商標法，「只要商標圖樣構成該法
      任一不得註冊之事由，即應不得註冊」，故被告自應就不
      同條款之構成要件事實分別加以判斷及適用，惟訴願決定
      對於原處分中之此等情形不僅未予糾正，反而表明「...
      然原處分機關既未就不同之異議條款個別審查，而僅從商
      標近似與否之認定，即為異議不成立之審定，『自應就據
      以異議商標所有圖樣全部加以判斷』，乃屬當然，否則即
      有漏未審查之失...」，其論事用法，顯有違法。
    (4)綜上所述，判斷商標圖樣近似性時，應僅以系爭商標與原
      告所主張之據以異議商標註冊圖樣為準。
  2.系爭商標「MACHI」及據以異議商標「MAGGI」為近似商標:
    (1)按「...是否近似，即應以具有普通知識經驗之消費者，
      於購買時施以普通之注意為準。又商品性質的不同會影響
      其消費者的注意程度，例如就普通日常消費品而言，消費
      者的注意程度較低，對二商標間之差異辨識較弱，容易產
      生近似之印象。」「判斷近似另一重要原則為異時異地，
      隔離觀察原則。...，所以細微部分的差異，在消費者的
      印象中難以發揮區辨的功能，判斷商標是否近似時，得無
      庸納入考量。」「拼音性之外文如英法德日語等，予消費
      者之印象重在於其讀音，在比對時自應以讀音比對為重。
     「拼音性之外文例如英法德日語，其起首字母在外觀與讀
      音上，對於整體字詞給予消費者之印象有極重要之影響，
      判斷近似時應賦予比重較重之考量。」分別為前揭「混淆
      誤認之虞審查基準」第5.2.2點、第5.2.4點、第5.2.6.3
      點及第5.2.6.5點所揭示有關商標近似性判斷之標準。
    (2)原告於異議及訴願階段，主張之據以異議商標皆為單純之
      文字商標「MAGGI」（註冊第24219號，註冊第24220號，
      註冊第24231號，註冊第24507號，註冊第24522號，註冊
      第368139號（參原告92年10月28日異議申請書第2頁及94
      年05月16日訴願理由書第6頁）。今兩造商標均「單純地
      由五個英文字母所組成，並未加入任何中文或圖形」，且
      起首字母「M、A」及結尾字母「I」均完全相同，而中間
      字母「C」與「G」在外觀上又極度近似（參前揭基準第3.
      1點所言「Ck」與「Gk」使用在相同商品/服務上，易引起
      消費者辨識錯誤，誤認為同一來源之商品），故兩造商標
      外觀上構成近似；又系爭商標「MACHI」之讀音為「mae t
      ∫i」或為「mae ki」，據以異議商標「MAGGI」之讀音則
      為「mae gi」、或依據消費者就其外觀可能會產生之讀法
      ，亦可能包括「mae dgi」或「ma dgi」，這三種發音方
      法與系爭「MACHI」商標之可能發音，均構成相同或近似
      ；且兩造商標所指定使用之商品皆為日常生活用品，相關
      消費者的注意程度會「較低」，而對二商標間之「細微」
      差異較難辨識，因此極可能將兩商標加以混淆誤認，故兩
      商標為近似商標，殆無疑義。
    (3)惟被告及訴願決定機關均認為二者外文之其中間字母C、H
      與G、G字母有相當顯著之差異，顯與參前揭基準第3.1點
      所舉之例有違；其又認為「MAGGI」與「MACHI」均非既有
      之文字，消費者若依一般對母音「A」、「I」及子音「M
      」、「G」及「CH」之拼音原則理解二者之讀音，仍可輕
      易區別。惟被告及訴願決定機關自始至終均未明言系爭商
      標究竟應如何發音，徒以消費者依拼音原則可輕易區別兩
      商標為言，而認定其讀音不近似，其處分及決定實有不備
      理由之違法。
    (4)至於被告及訴願決定機關皆稱「系爭商標係取自時下流行
      「麻吉」一詞之諧音，且以之作為圖樣一部分之註冊商標
      不乏其例等事證觀之，二者商標予人之觀念印象應屬有別
      」云云。惟英文「MACHI」並非有意義的外文，此亦為原
      處分及決定所肯認，且參加人所檢送的網頁資料及多數註
      冊資料（註冊第0000000號，註冊第0000000號，註冊第00
      00000號）皆係中文「麻吉」及英文「MACHI」一併使用，
      其併列固可能使人產生聯想，但由於MACHI」並非有意義
      的外文，且非「麻吉」之固定英譯（註冊第0000000號，
      註冊第0000000號及註冊第0000000號可見中文「馬吉」與
      外文「MACHI」連用），相關消費者在單獨看到外文「MAC
      HI」時並不會認為它是中文「麻吉」的諧音。況系爭商標
      與據以異議商標商品之相關消費者應以家庭主婦（夫）或
      為從事家用品採購的人為主，而「麻吉MACHI」音樂團體
      乃演唱青少年喜愛的嘻哈（HIP-HOP）音樂，故知曉「麻
      吉」及「MACHI」關連性者應以青少年居多。今僅憑「麻
      吉MACHI」音樂團體名稱就推斷系爭商標商品之相關消費
      者會知曉「MACHI」為「麻吉」諧音，而不會誤認「MACH
      I」為與「MAGGI」，實嫌武斷。
    (5)綜上，兩造標之整體印象與讀音有其相近之處，其標示在
      相同或類似的商品上，可能會有所混淆而誤認二商品來自
      同一來源或誤認不同來源之間有所關聯，故為近似商標。
  3.兩造商標之指定服務構成類似:
    系爭商標係指定使用於「米、麥、胚芽米、麵粉、澱粉、糙
    米粉、綠豆粉、玉米粉、蓬來米粉」等商品，與據以異議商
    標指定使用於「穀、麵粉、澱粉、穀製粉、即溶麥片、速食
    粥、綜合穀物纖維粉、五穀雜糧粉（註冊第368139號）」等
    商品，兩造商標係指定使用於相同或類似之商品。
  4.據以異議商標為世界著名商標，應給予較大之保護:
    依前揭基準第5.6.2點所言，相關消費者對衝突之二商標如
    僅熟悉其中之一者，則就該較為被熟悉之商標，應給予較大
    之保護。又商標之著名性越強，商標圖樣之識別性也因此變
    強，所以在商標近似性之判斷會有比較寬鬆的標準，商標權
    效力所及於商品或服務種類也越廣，此有鈞89年度訴字第19
    57號判決闡釋在案。今因據以異議商標為世界著名商標（詳
    如後述），而系爭商標則未付諸使用，相關消費者應較為熟
    悉據以異議商標而應給予較大之保護。
  5.綜上，系爭商標近似於據以異議商標，其指定商品復為相同
    或近似，其併存有致相關消費者混淆誤認之虞，依修正前商
    標法第37條第12款及現行商標法第23條第1項第13款之規定
    ，皆不准註冊，故依現行商標法第90條規定，系爭商標之註
    冊應予撤銷。
  (四)系爭商標有違修正前商標法第37條第7款及現行商標法第23
    條第1項第12款之規定，依法應撤銷其註冊:
  1.按「商標圖樣相同或近似於他人著名商標或標章，有致公眾
    混淆誤認之虞，不得申請註冊」及「商標圖樣相同或近似於
    他人著名商標或標章，有致相關公眾混淆誤認之虞，或有減
    損著名商標或標章之識別性或信譽之虞者，不得註冊」，分
    別為修正前商標法第37條第7款及現行商標法第23條第1項第
    12款所明定。依前述審查基準第4點所言，前揭規定之立法
    目的既然是在保護著名商標，在適用時自應先論斷據以異議
    商標是否已達著名程度，再論斷系爭商標之註冊是否有致相
    關公眾混淆誤認之虞。而在論斷系爭商標之註冊是否有致相
    關公眾混淆誤認之虞時，更應適度放寬商標近似性之認定，
    方能符合前揭條文之立法目的。原處分及訴願決定單論衝突
    商標間之近似性，完全未將商標之著名程度納入考量，顯不
    符前揭審查基準第4點之要求，其違法之處至為明顯。
  2.據以異議「MAGGI」商標為一著名商標:
    原告據以異議之「MAGGI」商標商品自西元1883年問世至今
    ，已風行世界兩百餘國，在超過60個國家有工廠，故「MAGG
    I」堪稱為世界著名的商標；且「MAGGI」商品於1988年進軍
    台灣市場，並針對台灣消費者設計符合台灣人喜好之口味，
    消費者每每指名購買「MAGGI」商品，因此「MAGGI」商品已
    成為家家戶戶不可缺少之日常用品；並每年均刊登引人注意
    之廣告，且亦常常贊助各種慈善活動，「MAGGI」商標也因
    此成為消費者心目中之知名商標，此由「MAGGI」商品被讀
    者文摘於2001年票選為調味料中之「非常品牌中之非常品牌
    」及原告92年10月28日提出之異議附件二至十二等資料可知
    其已具知名度，亦證「MAGGI」商標早於系爭商標申請註冊
    前（即91年08月16日）已成為一著名商標。
  3.兩造商標乃近似商標，其併存有致相關公眾混淆誤認之虞:
    於不考量據以異議商標為著名商標的前提下，兩造商標已為
    近似商標，俱如前述；況據以異議商標「MAGGI」乃創意性
    之著名商標，具有最強的識別性，應給予較大之保護。由於
    兩造商標之指定商品亦為類似或相關連，故兩造商標併存極
    易使相關消費者聯想兩商標所表彰之商品來源係屬同一企業
    或為關係企業或有授權關係、加盟關係或其他類似關係，而
    有混淆誤認之虞。故系爭商標「MACHI」應有修正前商標法
    第37條第7款及現行商標法第23條第1項第12款前段之適用，
    其註冊應予撤銷。
  (五)綜上所述，訴願決定及原處分顯有違法之處，敬祈  鈞院鑒
    核，依法判決如訴之聲明。
乙、被告主張：
  (一)查本件系爭註冊第0000000 號「MACHI 」商標與原告所實際
    使用及註冊第24219 、24220 、24231 、24507 、24522 及
    368139號等「MAGGI 」商標或包含有「美極」、「MAGGI 」
    及圖形聯合式商標（詳參原告檢具之商標註冊及使用資料）
    相較，兩造商標之外文因無既有之字義，一般消費者固可能
    從其讀音及外觀來區別，本件觀諸前開外文係由少數五個字
    母構成，一般消費者對其外觀印象較易辨識，因而其組成字
    母雖有相同M 、A 及I 三字，然中間所結合之C 、H 及G 、
    G 字母部分則顯然不同，整體外觀予人寓目印象有別，另其
    讀音亦非全無差別，因而自其外觀及讀音而言，二者外文應
    可區辨；再者，依據原告檢送之廣告、型錄、實際使用等資
    料，其使用之據以異議商標圖樣除外文「MAGGI 」外，另結
    合有類似水滴圖形及中文「美極」，與系爭商標為單純之「
    MACHI 」一字構成，二者有圖形、中文明顯差異部分，外觀
    繁簡不同；又自參加人檢送之網頁資料、商標註冊資料，「
    MACHI 」係取自時下流行「麻吉」一詞之諧音，且以之作為
    圖樣一部分註冊之商標不乏其例等事證觀之，二者商標予人
    之觀念印象應屬有別，故二者若其標示在相同或類似的商品
    上時，以具有普通知識經驗之消費者，於購買時施以普通之
    注意，無論應不會有所混淆而誤認二商品來自同一來源或誤
    認不同來源之間有所關聯，核非屬近似之商標。揆諸前開說
    明，本件自無前揭法條規定之適用。
  (二)綜上論述，被告原處分洵無違誤，敬請駁回原告之訴。
丙、參加人主張:
  (一)原告據以異議之「MAGGI」商標與參加人註冊之系爭「MACHI
    」商標，非屬構成近似之商標：
  1.原告以系爭「MACHI」商標與據以異議「MAGGI」商標構成近
    似，且據以異議商標已成為著名商標為由，主張系爭商標之
    申請註冊違反修正前商標法第37條第7款及第12款之規定，
    惟查二商標雖均由五個字母所組成，然中間並列之二字母CH
    、GG明顯有別，任何人僅須稍加注意，即足分辨其不同；況
    系爭商標外文「MACHI」乃取自流行用語「麻吉」之諧音，
    與據以異議商標外文「MAGGI」中文譯為「美極」，無論讀
    音、觀念均屬可分；又據以異議商標實際使用時係以不同字
    體之「Maggi」呈現，並置於大水滴圖案中，且大部分均與
    中文「美極」並列使用，是與系爭商標之單純外文「MACHI
    」外觀截然有別，並無致混淆誤認之情事，自非屬構成近似
    之商標。又原告僅以二商標有M、A、I佔五分之三之字母相
    同，謂二商標讀音近似，易致消費者於交易場所呼唱之際產
    生混淆誤認誤購之情事，惟二商標外文均為自創字，並無固
    定讀音，則消費者於區辨時應首重外觀及觀念，讀者已非主
    要辨識之依據，而二商標外觀既有中間連續字母CH、GG之差
    異，復無任何觀念上牽連，即讀音亦有如「麻吉」與「美極
    」之分，整體形象各異，自足以使相關消費者輕易分辨，非
    屬構成近似之商標，要無前揭條款之適用，乃原告僅憑字母
    之細微比對及一已主觀之臆測，率謂二商標溝成近似，實不
    足採信。
  2.與系爭商標相同字母之「MACHI 」，前曾獲准列為註冊第31
    4761、317458號「馬記MACHI 及圖」商標，與據以異議「MA
    GGI 」商標並存多年，原告並未對之有所爭議，亦未聞於交
    易市場有致生混淆誤認之情事，則參加人今以相同字母之「
    MA CHI」商標申請註冊於同一或類似商品，自亦得與據以異
    議商標並存註冊，要無構成近似之可言；另觀同一或類似商
    品中尚有註冊第541769號「麥帥MAHDI 」商標及註冊第0000
    000 號「MAURI 」商標，其外文均由5 個字母組成，且同有
    起首MA及末尾I ，足見以MA為首、I 為末尾之5 字母商標外
    文，實非本件兩商標所獨有，又何能率認系爭商標之「MACH
    I 」商標有致交易混淆之情事? 遑論亦有註冊第650155 號
    「麥帥MAGGE R 」商標，其外文「MAGGER」與據以異議之「
    MAGGI 」商標，起首四字母相同，仍合法並存註冊、使用多
    年，在在可徵原告僅因本件二商標外文有佔五分之三之字母
    偶同，即謂之構成近似，實不符交易現狀，更低估相關消費
    者已建立之辨識能力，其主張實不能成立。
  3.參酌下列判決意旨，益明兩造商標外文並未構成近似，實無
    原告所主張條款之適用：
    (1)行政法院83年判字第428號判決揭示：「系爭...商標係由
      中文及外文『CHGGI』所組成，而據以核駁之...商標圖樣
      則由外文『GUCCI』構成，二商標外文部分，無論外觀、
      名稱、觀念及讀音上均有相當之分別，於異時異地隔離觀
      察，是否會使消費者產生混同誤認之虞，非無研究餘地。
      被告機關徒以系爭商標有相同之文C、U、G、I，而認與據
      以核駁之商標圖樣近似，而為否准系爭商標註冊之處分，
      難免速斷。」
    (2)行政法院78年判字第972號判決揭示：「二商標圖樣上之
      外文雖僅少數字母之別，惟POP與MOG各具字義，且P與M、
      G之字形分別顯然，發音亦異，外文UMIPOP與UNIOG異時異
      地隔離觀察或連貫唱呼，不能使人產生混同誤認之虞，二
      者非屬構成近以之商標。」
   4.各行各業以MA為首之商標圖樣獲准註冊者，所在多有，其
     中不乏整體字母與據以異議商標佔五分之三以上相同者，
     又以相同於系爭商標之「MACHI」做為商標外文者，亦有多
     件獲准，則一般消費者亦不致一見系爭「MACHI」商標即與
     原告產生同一之連想，進而發生混淆之情事，故系爭商標
     之申請註冊未違反修正前商標法第37條第7款及現行商標法
     第23條第1項第12款之規定至明。
   5.以「MACHI」做為「麻吉」之諧音外文，源於國內著名嘻哈
     藝人團體（黃立成、麻吉弟弟等）之名稱，因其標榜「MAC
     HI」是一種肝膽相照、互助互挺的朋友關係，配合同名專
     輯之流行已然為一般消費者所耳熟能詳；況查各行各業中
     ，不乏以「MACHI」配合「麻吉」做為商標圖樣獲准註冊者
     ，如註冊第0000000號「麻吉MACHI及圖」商標指定於撲滿
     、木偶、玩具等商品；註冊第0000000號「麻吉幫MACH」商
     標指定於工商日誌、卡片、相簿等商品；註冊第0000000號
     「麻吉MACHI」商標指定於冷熱飲料店、飲食店、速簡餐廳
     等服務。由是可知，依一般社會通念，「MACHI」確極易與
     「麻吉」產生直接連想，自足與據以異議商標之「maggi」
     （中文品牌：美極）相互區別，並無致生混淆誤之誤認 之
     疑慮，是以糸爭商標確無現行商標法第23條第1項第12、13
     款規定之適用。
  (二)綜上所述，兩造商標非屬構成近似之商標，原告之主張均無
    可採。
    理  由
一、按「本法92年4 月29日修正施行前，已提出異議，尚未異議
    審定之案件，以本法修正施行前及本法修正施行後之規定均
    為違法事由為限，始撤銷其註冊；其程序依修正後之規定辦
    理。」為現行商標法第90條所規定。查本案乃屬本法修正施
    行前已申請異議，而尚未議決之審定案件，依前項規定，如
    本法修正施行前及本法修正施行後之規定均將異議事由規定
    為違法者，即撤銷系爭商標之註冊。又商標圖樣「襲用他人
    之商標或標章有致公眾誤信之虞者」，不得申請註冊；商標
    「相同或近似於他人著名商標或標章，有致相關公眾混淆誤
    認之虞，或有減損著名商標或標章之識別性或信譽之虞者，
    」不得註冊，復分別為系爭商標註冊時商標法第37條第1項
    第7 款及現行商標法第23條第1 項第12款本文所明定。所謂
    「襲用他人之商標或標章有致公眾誤信之虞」，係指商標本
    身相同或近似於他人之商標或標章，有使一般消費者誤信其
    所表彰之商品來源或產銷主體而購買之虞而言。又所謂「有
    致相關公眾混淆誤認之虞者」，係指商標所表彰之商品或服
    務會使人與著名商標權人間產生聯想，而造成所申請註冊之
    商品或服務係由著名商標權人所參與、授權或贊助之印象，
    致使相關公眾對其所表彰之商品來源或產製主體發生混淆誤
    認之虞者而言。
二、本件係參加人前於91年08月16日以「MACHI 」商標，指定使
    用於當時商標法施行細則第49條所定商品及服務分類表第30
    類之「米、... 、義大利麵條」商品，向被告申請註冊，經
    被告審查准列為審定第0000000 號商標。嗣原告於92年10月
    28日以該審定商標有違當時商標法第37條第7 款及第12款之
    規定，對之提起異議。案經被告審查，嗣商標法於92年11月
    28 日 修正公布施行，被告乃依第89條第1 項之規定，逕予
    系爭商標註冊，權利期間自92年12月01日至102 年11月30日
    止，並依同法有關商標異議之規定續行審查；並以94年03月
    15日中台異字第921378號商標異議審定書為「異議不成立」
    之處分等情，此有系爭商標註冊資料、異議申請書及審查書
    等件為證，並為兩造所不爭，堪認為實。原告則不服，為如
    事實欄所載之主張。是本件應審究者厥為系爭商標有無違反
    註冊時商標法第37條第1 項第7 款及現行商標法第23條第1
    項第12款之規定。
三、本院判斷如下：
  (一)按「商標近似」，依前揭法條規定為必須具備之要件。又商
    標近似，係指二商標予人之整體印象有其相近之處，若其標
    示在相同或類似的商品/ 服務上時，以具有普通知識經驗之
    消費者，於購買時施以普通之注意，可能會有所混淆而誤認
    二商品/ 服務來自同一來源或誤認不同來源之間有所關聯（
    被告公告「混淆誤認之虞」審查基準5.2.1 參照）。商標近
    似之判斷得就二商標外觀、觀念及讀音為觀察。查本件系爭
    商標圖樣係由單純外文「MACHI 」所構成，而據以異議商標
    除原告於異議申請書第二頁列有註冊號數之第24219 號、24
    220 號、24231 號、24507 號、24522 號及第368139號「MA
    GGI 」等6 件註冊商標外，另包括原告異議附件二至十二之
    媒體廣告、產品型錄、商品包裝、各國商標註冊資料及網站
    資料等使用證據資料影本所呈現之實際使用圖樣，其中尚有
    包含外文「Maggi 」、中文「美極」及一類似水滴圖形所聯
    合組成者，合先敘明。
  (二)系爭商標圖樣上之單純外文「MACHI 」，按據以異議之註冊
    商標圖樣為單純之外文「MAGGI 」相較，二者外文均係由五
    個字母構成，其前二字「MA」及最後一字「I 」相同外，然
    其中間字母C 、H 與G 、G 字母有相當顯著之差異，整體外
    觀予人寓目印象有別，任何人僅須稍加注意，並非不可區辨
    ；又揆諸參加人於異議答辯時所檢送之網頁及商標註冊資料
    ，系爭商標外文「MAGGI 」乃取自流行用語「麻吉」之諧音
    ，與據以異議商標外文「MAGGI 」中文譯為「美極」，無論
    讀音、觀念均屬可分；且以之作為圖樣之一部分註冊商標者
    ，確不乏其例，是二者予人觀念應有差別；再就原告之異議
    附件所示相關使用證據資料，實際上原告之鮮雞晶、中國名
    湯系列等產品包裝上所示之商標圖樣，除外文「MAGGI 」，
    多附加有中文「美極」及類似水滴圖形一併使用，該等據以
    異議商標之實際使用圖樣更足與系爭商標圖樣上之單純外文
    「MACHI 」相區別。是兩造商標於異時異地隔離觀察，以具
    有普通知識經驗之消費者，於購買時施以普通之注意，尚不
    致會有所混淆而誤認二商品係來自同一來源或誤認不同來源
    之間有所關聯。
  (三)系爭商標與據以異議之商標既非相同或近似，是以據以異議
    商標與系爭商標是否相同或類似商品，及據以異議「MAGGI
    」商標是否為一著名商標，則毋庸再予以論述，併此敘明。
四、綜上所述，被告以系爭商標並無修正前商標法第37條第7款
    及現行商標法第23條第1 項第12款規定，而為異議不成立之
    處分，於法核無不合。訴願決定予以維持，亦屬妥適。原告
    主張前詞，請求撤銷原處分及訴願決定，並請求被告應作成
    異議成立之處分，為無理由，應予駁回。
據上論結，本件原告之訴為無理由，爰依行政訴訟法第98條第3
項前段，判決如主文。
中    華    民    國    95    年    7    月    20    日
                    第七庭審判長法  官  黃  本  仁
                                法  官  黃  秋  鴻
                                法  官  李  玉  卿
上為正本係照原本作成。
如不服本判決，應於送達後20日內，向本院提出上訴狀並表明上
訴理由，如於本判決宣示後送達前提起上訴者，應於判決送達後
20日內補提上訴理由書（須按他造人數附繕本）。
中    華    民    國    95    年    7    月    20    日
                                書記官  蘇  婉  婷


司法院資訊處製作；財團法人民間司法改革基金會備份。
